【裁判字號】    97,交聲,917
【裁判日期】    971013
【裁判案由】    聲明異議
【裁判全文】
臺灣臺南地方法院交通事件裁定         97年度交聲字第917號
移送機關    交通部公路總局嘉義區監理所臺南監理站
異議人即
受處分人    甲○○
上列受處分人因違反道路交通管理處罰條例案件，對於交通部公
路總局嘉義區監理所台南監理站民國97年8月28日所為之裁決處
分（處分案號：嘉監南字第裁74-S00000000號），聲明異議，本
院裁定如下：
    主  文
原處分撤銷。
甲○○不罰。
    理  由
一、原處分意旨略以：異議人即受處分人甲○○（下稱異議人）
    ，所有之車牌號碼E5-5350號自用一般小貨車，於民國（下
    同）97年7月11日22時49分許，在台南市○○路○段60號前
    ，因汽車駕駛人駕駛汽車肇事致人受傷而逃逸，經台南市警
    察局第3分局車禍處裡小組員警依違反道路交通管理處罰條
    例第62條第4項之規定，予以製單舉發，嗣經交通部公路總
    局嘉義區監理台南監理站（下稱移送機關），以其違規事實
    明確，乃依道路交通管理處罰條例第62條（原裁決書漏載第
    3項）、第4項、第67條第3項（原裁決書漏載第67條第3項）
    及違反道路交通管理事件統一裁罰標準表之規定，裁處異議
    人罰鍰新台幣（下同）6,000元，並吊銷駕駛執照，一年內
    禁考。
二、本件聲明異議意旨略以：本案經臺南市警察局第3分局路口
    監視器查證後通知異議人，異議人才知發生了擦撞車禍，且
    第3分局製作筆錄時異議人也有說明當時並不知有擦撞，如
    有知道的話，絕對馬上處理，而擦撞處也是在貨車右後方只
    有小擦痕，警方通知後當日也親赴傷者住處關心，並且和解
    ，事後也經台南地方法院檢察署檢察官判處不起訴處分，且
    對方黃小姐也有向檢方說異議人可能有閃避內側車道車輛，
    才偏撞到機車，異議人真的無逃逸之故意，為此聲明異議，
    請求撤銷原處分等語。
三、按「汽車駕駛人駕駛汽車肇事致人受傷或死亡者，應即採取
    救護措施及依規定處置，並通知警察機關處理，不得任意移
    動肇事汽車及現場痕跡證據，違反者處新臺幣三千元以上九
    千元以下罰鍰。」、「前項駕駛人肇事致人受傷而逃逸者，
    吊銷其駕駛執照。」、「汽車駕駛人，曾依本條例其他各條
    規定吊銷駕駛執照者，一年內不得考領駕駛執照。」道路交
    通管理處罰條例第62條第3項前段、第4項、第67條第3項分
    別定有明文。
四、經查：
  (一)異議人於上開時、地駕駛車牌號碼E5-5350號自用一般小貨
    車，與第三人黃玟菁所騎乘車牌號碼H2P-181號重型機車發
    生擦撞，致第三人黃玟菁受有右手挫擦、雙手、雙手肘、雙
    膝，右小腿多處擦傷等情，固有台南市警察局97年7月28日
    南市警交字第S00000000號舉發違反道路交通管理事件通知
    單1紙在卷可憑，惟異議人堅決否認有何肇事逃逸之犯行，
    辯稱：當時不知道其所駕駛車輛之車尾去撞到第三人黃玟菁
    的車子，直到警方循線查獲時，才知道發生車禍等語。
  (二)查本件交通事故之發生，係異議人駕車行駛於第三人黃玟菁
    之左側車道，異議人疑似為閃避內側車道之車輛，因此偏向
    第三人黃玟菁機車左手把方向行駛，致異議人車輛右後車斗
    擦撞第三人黃玟菁所騎乘之機車，至伊重心不穩跌倒，當場
    並未發出巨大聲響，爬起來後，因異議人已駕車駛離，並未
    大聲呼喊異議人停車等情，業據第三人黃玟菁於臺灣臺南地
    方法院檢察署97年度偵字第11721號案件97年8月20日偵查中
    結證綦詳（見該偵查卷宗第4頁至第5頁）；又異議人所駕駛
    之車輛，僅在右後車斗部分有輕微之刮擦痕跡（見上開偵查
    卷宗中警卷第12頁至第15頁）；依前述擦撞位置、二車車損
    情形，及第三人黃玟菁上開證詞，無法認定異議人確有明知
    發生本件交通事故仍故意逃逸之行為，因此，台灣台南地方
    法院檢察署檢察官乃以97年8月21日97年度偵字第11721號不
    起訴處分書認定在案，業經本院本院依職權調閱上開卷宗查
    閱無訛，從而，異議人辯稱其不知發生本件交通事故一節，
    尚非無據。
五、綜上所述，本件異議人上開所辯既非無據，復查無其他事證
    足證異議人確有知悉發生本件交通事故致第三人黃玟菁受傷
    而逃逸之違規事實，本件即應對異議人為有利之認定，認其
    所為上開辯解屬實可採。移送機關不察，遽對異議人為前開
    裁處，即難認為允當，從而，自應由本院將原處分撤銷，改
    諭知如主文第2項所示之處分，以資適法。
六、據上論斷，依道路交通管理處罰條例第87條第2項、道路交
    通案件處理辦法第20條前段，裁定如主文。
中    華    民    國    97    年    10    月    13    日
                    交通法庭    法  官  陳淑勤
以上正本證明與原本無異。
如不服本裁定，應於送達後5日內，向本院提出抗告狀。
                                書記官  謝國欽
中    華    民    國    97    年    10    月    13    日


司法院資訊處製作；財團法人民間司法改革基金會備份。
